【裁判字號】    99,交聲,914
【裁判日期】    990730
【裁判案由】    違反道路交通管理處罰條例聲明異議
【裁判全文】
臺灣桃園地方法院交通事件裁定         99年度交聲字第914號
原處分機關  交通部公路總局新竹區監理所
異  議  人  甲○○
上列異議人即受處分人因違反道路交通管理處罰條例案件，對於
交通部公路總局新竹區監理所桃園監理站中華民國99年6 月4 日
所為之桃監裁罰字第裁52-C00000000、52-C00000000號違反道路
交通管理事件裁決書不服，聲明異議，本院裁定如下：
    主  文
原處分撤銷。
甲○○不罰。
    理  由
一、原處分意旨略以：本件異議人即受處分人甲○○，於民國98
    年12月24日下午4 時40分許，在臺北縣鶯歌鎮○○○街42巷
    16號前，於駕駛執照吊扣期間仍駕駛車牌號碼575 －GGC
    號重型機車，並有機器腳踏車駕駛人未依規定戴安全帽之
    違規事實，為臺北縣政府警察局三峽分局鳳鳴派出所員警，
    以北縣警交大字第C00000000 、C00000000 號舉發違反道路
    交通管理事件通知單當場掣單舉發，原處分機關函請舉發單
    位調查，仍認舉發無誤，乃於99年6 月4 日依據道路交通管
    理處罰條例第21條第1 項第5 款、第31條第6 項及道路交通
    管理事件統一裁罰基準及處理細則之相關規定，分別裁處受
    處分人罰鍰新臺幣（下同）9,000 元，吊銷駕駛執照，1
    年內不得考領及罰鍰500 元等語。
二、異議意旨略以：其未駕駛車牌號碼575 －GGC 號重型機車，
    亦非車主，其不認識車主李宇帆，其駕駛執照前已遺失，懷
    疑係駕駛執照遭人冒用，爰依法聲明異議，請求撤銷原處分
    云云。
三、按汽車駕駛人，有駕駛執照吊扣期間駕駛小型車或機器腳踏
    車者，處新臺幣6,000 元以上1 萬2,000 元以下罰鍰，並當
    場禁止其駕駛；機器腳踏車駕駛人或附載座人未依規定戴安
    全帽者，處駕駛人新臺幣500 元罰鍰，道路交通管理處罰條
    例第21條第1 項第5 款、第31條第6 項分別定有明文。
四、經查：
  (一)車牌號碼575 －GGC 號重型機車，為李宇帆所有之車輛，於
    98年12月24日下午4 時40分許，經騎乘至臺北縣鶯歌鎮○○
    ○街42巷16號前，因駕駛人未依規定戴安全帽，為三峽分局
    鳳鳴派出所員警員警乙○○掣單舉發之事實，業經證人乙○
    ○於本院審理時證述詳確，復有舉發違反道路交通管理事件
    通知單、車號查詢重型機車車籍資料等件在卷可稽等語（本
    院卷第9 頁至第10頁、第18頁），此部分事實首堪認定。
  (二)次查，車牌號碼575 －GGC 號重型機車於違規當日為何人騎
    乘之事實，雖據證人乙○○於本院調查時證稱：我是本件舉
    發員警，我當時執行巡邏勤務，行經臺北縣鶯歌鎮○○○街
    42 巷 口時，發現違規人騎乘車牌號碼575 －GGC 重型機車
    未戴安全帽，就將之攔停盤查，要違規人出示行車執照、駕
    駛執照等身分證件，這些證件違規人都沒帶，我拿一張紙要
    違規人寫基本年籍資料後，我就呼叫所內同仁幫我查詢違規
    人之姓名、生日、身分證字號、駕照有無，同事回傳給我的
    是生日等文字基本資料，沒有照片，查詢完畢，我確認資料
    相同沒有問題，確認違規者為甲○○且其駕駛執照遭吊扣，
    就開給違規人兩張紅單，一張未戴安全帽，一張是駕照吊扣
    期間騎乘重型機車，我認定98年12月24日的違規者就是今天
    到庭的異議人甲○○，因為開單後，我有回所查詢違規人相
    片比對，確認就是甲○○等語（本院卷第40頁背面至第42頁
    ）；並據證人李宇帆於本院調查時具結證稱：車牌號碼575-
    GGC 重型機車是我的，我前陣子有將機車借給別人，借給滿
    多人，是借給網咖的朋友，我只會將機車借給認識的人，98
    年12月24日我不記得將機車借給何人，但98年12月間我可以
    確定有將機車借給別人，98年12月24日那天我應該是去打網
    咖之類的，我將機車騎去網咖，認識的朋友有時候要買東西
    跟我借，我就借他，我不認識甲○○，對他沒有半點印象，
    甲○○也不是我的網咖朋友，我真的不認識他等語（本院卷
    第39頁背面至第40頁背面），是綜合渠等所述，車牌號碼
    575 －GGC 號重型機車之違規者經乙○○攔停盤查後，提供
    之姓名、生日、身分證字號經乙○○核對與甲○○之基本資
    料俱屬相符，另車牌號碼575 －GGC 號重型機車證人李宇帆
    亦稱其經常將之借予相熟之網咖友人。
  (三)然查，異議人甲○○與證人李宇帆於本院調查時分別經命簽
    寫「甲○○」30次，結果異議人書寫之字跡與舉發違反道路
    交通管理事件通知單收受通知聯者簽章欄之「甲○○」字跡
    外觀完全不符，反係證人李宇帆所書寫字跡與舉發通知單之
    「甲○○」字跡筆劃走勢結構布局等情均極為相似，參以車
    牌號碼575 －GGC 號重型機車為李宇帆所有之車輛，衡情為
    車主李宇帆自行駕駛為常態，及違規地點臺北縣鶯歌鎮○○
    ○街42巷16號，據證人李宇帆自承即為其經常出入之位於福
    德一街之網咖左近（本院卷第41頁背面），亦為臺北縣鶯歌
    鎮○○路413 巷91弄7 號之李宇帆原設籍之住處附近，有李
    宇帆之全戶戶籍資料查詢結果在卷可考（本院卷第19頁），
    是與證人李宇帆平日活動具有高度之地緣關係，此外，於98
    年10月29日異議人甲○○確因駕照遺失之事前往公路監理機
    關辦理遺失補照，有汽機車駕駛人異動登記書在卷足參（本
    院卷第33頁），是確有如其所述基本資料為人冒用並冒名之
    可能，綜合上情，足認違規斯時車牌號碼575 －GGC 號重型
    機車應非異議人所駕駛無誤，甚有可能即係車主李宇帆騎乘
    。至證人乙○○所證不利於異議人前情，因違規者與舉發警
    員素昧平生，平日舉發警員承辦案件亦多如牛毛，參照異議
    人甲○○與證人李宇帆二人生日差距不及1 年，均為20出頭
    之人，年紀相仿，且證人乙○○當場僅就違規者口頭提出之
    生日等文字基本資料核對，並無相片予其立時勾稽，稍有不
    慎，衡情確有誤認之虞，又舉發通知單顯現字跡與異議人簽
    署者為不相符如前，是證人乙○○所述與事實不符，尚不足
    為不利於異議人之認定。
五、綜上所述，違規斯時車牌號碼575 －GGC 號重型機車非異議
    人所騎乘，異議人亦非該重型機車之車主，原處分機關認異
    議人為有前開違規情事，容有誤會，本件異議為有理由，應
    由本院將原處分撤銷，並諭知異議人不罰，以符法制。
據上論斷，應依道路交通管理處罰條例第87條第2 項，道路交通
案件處理辦法第20條前段，裁定如主文。
中    華    民    國    99    年    7     月    30    日
                  交通法庭  法  官  吳宗航
以上正本證明與原本無異。
如不服本裁定，應於裁定送達後5 日內向本院提出抗告狀。
                            書記官  鄭乃甄
中    華    民    國    99    年    8     月    3     日

司法院資訊處製作；財團法人民間司法改革基金會備份。
